【裁判字號】    99,訴,503
【裁判日期】    990813
【裁判案由】    強盜
【裁判全文】
臺灣板橋地方法院刑事判決               99年度訴字第503號
公  訴  人  臺灣板橋地方法院檢察署檢察官
被      告  甲○○
選任辯護人  陳香如律師
被      告  丙○○
指定辯護人  本院公設辯護人丁○○
上列被告等因強盜案件，經檢察官提起公訴（98年度偵字第2003
6、24583號），本院判決如下：
    主  文
甲○○共同犯強盜罪，累犯，處有期徒刑陸年陸月。
丙○○共同犯強盜罪，處有期徒刑陸年貳月。
    事  實
一、甲○○前於民國96年間因施用毒品案件，經臺灣士林地方法
    院以96年度士簡字第197 號判處有期徒刑3 月確定，嗣經減
    刑減為有期徒刑1 月15日確定，於96年8 月3 日易科罰金執
    行完畢。詎仍不知悔改，與丙○○共同基於意圖為自己不法
    所有之犯意聯絡，於98年5 月22日16時20分許，一同前往址
    設臺北縣三重市○○路○ 段128 巷24號乙○所經營之美髮店
    ，先由甲○○向乙○佯稱要洗頭，丙○○則在旁等候把風，
    俟同日16時50分許洗頭完畢要付帳之際，甲○○即自腰間取
    出黑色玩具槍1 支（未扣案），向乙○表示要「求財」，並
    以上開玩具槍抵住乙○頭頸部、將乙○左手扯到乙○背後予
    以壓制，再用力扯下乙○戴在頸部之金項鍊1 條，以此強暴
    之方式至使乙○不能抗拒，而取走乙○所有之上開金項鍊1
    條。甲○○、丙○○得手後立即離開現場，於同日17時許，
    在臺北縣三重市○○○路與福裕街口，搭乘不知情之李峰銘
    所駕駛之車號853-EF號營業小客車離去，並於同日18時許，
    由丙○○前往址設臺北市士林區○○○路○ 段28號之「金台
    峰珠寶銀樓」，將上開金項鍊變賣得款新臺幣（下同）33,2
    00元（起訴書誤載為33,173元），丙○○分得其中5,000 元
    ，其餘款項則歸甲○○所有。嗣乙○報警處理後，經警調閱
    案發現場附近路段之監視器錄影畫面而循線查悉上情。
二、案經臺北縣政府警察局三重分局移請臺灣板橋地方法院檢察
    署檢察官偵查起訴。
    理  由
一、訊據被告甲○○對其曾於上開時、地強行扯走被害人乙○之
    金項鍊1 條之事實坦承不諱，被告丙○○則矢口否認有何強
    盜犯行，辯稱：當天伊是陪甲○○去找欠甲○○錢的朋友，
    伊不知道甲○○會去搶被害人的項鍊云云。經查：
  (一)程序方面：
  1.證人乙○、李峰銘、張恭嘉曾分別於98年9 月30日檢察官偵
    查中到庭具結作證，渠等向檢察官所為之言詞陳述，並無證
    據證明有何顯不可信之情況，且與本案待證事實相關，依刑
    事訴訟法第159 條之1 第2 項規定，均得為證據。
  2.證人乙○、李峰銘、張恭嘉於警詢所述，均屬被告以外之人
    於審判外之言詞陳述，而公訴人、被告2 人及渠等辯護人就
    上開言詞陳述，於本院調查證據時知有刑事訴訟法第159 條
    第1 項不得為證據之情形，均未於言詞辯論終結前聲明異議
    ，視為同意作為證據，本院審酌該等言詞陳述作成之情形均
    屬正常，並無何違背法定程序或不當之情形，且與待證事實
    有關聯性，認適當作為證據，故上開言詞陳述依刑事訴訟法
    第159 條之5 之規定，均具有證據能力。
  3.被告甲○○於98年8 月3 日曾接受警方詢問，其於警詢時所
    述被告丙○○有與其一同犯下本案等語，與其在本院審理中
    到庭所為之陳述並不相符，本院審酌本案係於98年7 月間查
    獲（警方於98年7 月26日15時30分許在臺北市○○區○○街
    212 號3 樓將被告丙○○查獲到案），被告甲○○於98年8
    月3 日接受警詢時，其陳述之真實性尚未經其他利害關係人
    請託、威脅、利誘或以其他方式進行干預，其陳述應最接近
    真實，且被告甲○○在本院審理中到庭所為之陳述，係在被
    告丙○○面前作成，較易有不敢或不願將被告丙○○所涉犯
    行完整供出之心理壓力，顯見被告甲○○先前於警詢中所為
    之陳述，具有較可信之特別情況，且為證明被告丙○○犯罪
    事實所必要，依刑事訴訟法第159 條之2 之規定，自得作為
    被告丙○○涉案部分之證據。
  (二)實體方面：
  1.被告2 人對渠2 人曾於98年5 月22日下午，一同前往址設臺
    北縣三重市○○路○ 段128 巷24號乙○所經營之美髮店，被
    告甲○○向乙○表示要洗頭，被告丙○○則在旁等候，俟同
    日16時50分許洗頭完畢要付帳之際，被告甲○○即自腰間取
    出黑色玩具槍1 支（未扣案），向乙○表示要「求財」，並
    以上開玩具槍抵住乙○頭頸部，用力扯下取走乙○戴在頸部
    之金項鍊1 條，被告2 人離開現場後，於同日17時許，在臺
    北縣三重市○○○路與福裕街口，搭乘不知情之李峰銘所駕
    駛之車牌號碼853-EF號營業小客車離去，並於同日18時許，
    由被告丙○○出面至址設臺北市士林區○○○路○ 段28號之
    「金台峰珠寶銀樓」，將上開金項鍊變賣，得款3 萬元左右
    ，被告丙○○分得其中5,000 元，其餘款項則歸被告甲○○
    所有等事實坦承不諱，核與證人即被害人乙○於警、偵訊時
    證稱：本件強盜案發生時間是98年5 月22日16時50分許，當
    時有2 名男子一起到店裡，其中1 名穿著黃格子襯衫的男子
    （即被告甲○○）要求伊幫他洗頭，另1 名穿著白色上衣胸
    前有黑色圖案的男子（即被告丙○○）先坐在椅子上看雜誌
    ，隨後再走到店門外面抽菸，約30分鐘左右伊幫甲○○洗完
    頭後，甲○○沒有付錢，突然從腰部抽出1 把黑色手槍，伊
    見到槍管內空空沒有東西，感覺是玩具手槍，甲○○拿槍向
    著伊臉部，告知伊拿東西給他，隨後把伊左手壓至背後，並
    扯走伊脖子上的金項鍊，該項鍊有附加橢圓形玉墜，伊不能
    抗拒，很害怕，嚇得大叫，搶走項鍊後甲○○跑出門外與在
    門外把風的丙○○一起逃跑，伊從後面追他們並大喊搶劫，
    但是還是追不上，眼看著他們2 人從三重市○○路○ 段128
    巷跑到福裕街口時右轉逃走等語（見臺灣板橋地方法院檢察
    署98年度偵字第20036 號偵查卷〈下稱偵一卷〉第15-17 、
    23-26 、144-145 頁）、證人李峰銘於警、偵訊時證稱：於
    98年5 月22日17時左右，2 名年約20多歲的男子在臺北縣三
    重市○○○路與福裕街口隨機攔乘伊駕駛的車號853-EF號計
    程車，1 個坐在副駕駛座，1 個坐在後方，該2 名男子上車
    後，只有說要到臺北市士林，沒有說要到確實之地點，後來
    到了臺北市○○○路○ 段與社子街口，因該2 名男子好像都
    身無分文，所以要伊在該處停車，後座男子問前座男子有無
    攜帶身分證件，並拿出不知是項鍊或手鍊之金飾，要他拿到
    該路口之某銀樓去，1 人下車賣金子，1 人仍在車上，約過
    5 分鐘，該男子上車，原本好像要繼續乘坐，後來不知何故
    ，就叫伊在前面停車，付了車資後下車離去等語（見偵一卷
    第27-29 、149-150 頁）、證人張恭嘉於警、偵訊時證稱：
    伊是金台峰銀樓負責人，98年5 月22日18時初，1 名男子到
    金台峰銀樓賣1 條金項鍊，伊有核對並登記他的身分證，該
    男子也有在單據上簽上「丙○○」，該金項鍊重量是9.56錢
    ，單價是3,470 元，伊共給該名男子33,200元現金等語（見
    偵卷第30-33 、148-149 頁）大致相符，此外，並有上開美
    髮店及金台峰珠寶銀樓現場照片5 張、監視器錄影畫面翻拍
    照片12張、被告丙○○出售上開金項鍊之聲明書1 紙（見偵
    一卷第34-36 、41-50 、54頁）附卷可稽，堪認被告甲○○
    確有與被告丙○○一同前往被害人乙○經營之上開美髮店，
    並於上揭時、地以玩具槍抵住被害人頭頸部、將被害人左手
    扯到背後予以壓制，再用力扯下被害人戴在頸部之金項鍊1
    條，以此強暴之方式至使被害人不能抗拒，而取走被害人所
    有之上開金項鍊1 條，得手後與被告丙○○離開美髮店，攔
    搭計程車離去，事後並由被告丙○○出面變賣上開金項鍊，
    得款33,200元，被告丙○○分得其中5,000 元，其餘款項歸
    被告甲○○所有，是被告甲○○所犯強盜犯行，已堪認定。
  2.被告丙○○雖否認有參與本件強盜犯行，辯稱：當天伊是陪
    甲○○去找欠甲○○錢的朋友，不知道甲○○要去搶項鍊云
    云，而證人即共同被告甲○○亦於本院審理時為相同之證述
    ，及於偵訊時證稱：伊搶項鍊之事是臨時起意，沒有事先和
    丙○○商量云云。惟查，被告丙○○曾於警詢時自承：甲○
    ○先告知伊說要剪頭髮，伊覺得他選定美髮店為行搶之目標
    ，因為他身上並沒有錢等語（見偵一卷第11頁），於偵訊供
    稱：伊去小乖（即甲○○）家找他，小乖問伊身上是否有錢
    ，後來小乖說等會帶伊出去玩，伊和小乖就一同出門，小乖
    攔一台計程車，坐車到三重，因伊身上只有100 元，伊就說
    這樣等會就沒錢回去，小乖就說他有辦法，後來伊和小乖就
    去三重菜市場繞了一下，小乖就說他要剪髮等語（見偵一卷
    第105 頁），於本院羈押訊問（檢察官聲請羈押）時供稱：
    伊確實有和甲○○一起去強盜，由莊負責下手，當天是莊打
    電話給伊要伊買便當給他吃，甲○○問伊身上有沒有錢，伊
    說有100 多塊，甲○○說要帶伊去玩，甲○○就和伊一起坐
    計程車去三重，伊就跟甲○○說這樣就沒有錢回來了，甲○
    ○說他有辦法，就帶伊去菜市場一直繞，伊想說沒有錢他怎
    麼付錢，甲○○就去剪頭髮及按摩等語（見本院98年度聲羈
    字第493 號卷第3 頁背面），而證人即共同被告甲○○曾於
    警詢時證稱：伊與丙○○犯下本案，因為伊信任丙○○所以
    找他一同犯案，是伊提議犯案，而丙○○知道伊家裡經濟不
    好，所以才跟伊一同犯案等語（見偵一卷第114 頁），於偵
    訊時則證稱：因伊沒錢付房租，就打電話給丙○○，叫丙○
    ○過來找伊，後來2 人就一同出門，搭計程車出發到了三重
    就下車走路，繞了1 、2 個小時找目標要下手，看是否能拿
    點錢，但繞來繞去，因沒做過這種事，不知如何是好，後來
    找到一間理髮店就進入等語（見偵一卷第133-134 頁），被
    告丙○○、甲○○於檢警調查階段，均從未提及98年5 月22
    日2 人一同出門是為了要催討債務，直到本案起訴後，始於
    本院審理時改稱當天被告丙○○只是單純陪同被告甲○○去
    催討債務，不知道被告甲○○要去搶項鍊云云，所述與渠等
    先前陳述均不相符，實難遽予採信。本院審酌強盜係屬罪責
    較重之犯罪行為，被告甲○○若非於動手犯案前，即與被告
    丙○○有強盜之犯意聯絡，豈會甘冒犯行遭認識之友人親眼
    目睹，日後自己身份暴露、被查獲之機會大增之風險，主動
    找來被告丙○○一同到場，故意於被告丙○○在場之情形下
    動手犯案？案發後被告丙○○又豈會不留在現場澄清自己並
    未參與犯案，或於離開現場後儘速與被告甲○○分開，以免
    捲入本案被認為是共犯，反而與被告甲○○一同搭乘計程車
    逃走，並出面變賣贓物、收下部分贓款？再參以被告甲○○
    為被告丙○○之國中學長，2 人為朋友關係，業據被告丙○
    ○、甲○○分別於偵訊及警詢時供述明確（見偵一卷第104
    、114 頁），被告甲○○於偵訊及本院審理時，衡情確有可
    能基於情誼而不願指證被告丙○○有參與本件強盜犯行，是
    被告丙○○辯稱其於本案發生前不知道被告甲○○要去搶項
    鍊云云，及共同被告甲○○於偵訊及本院審理時所為被告丙
    ○○不知情之證述，均顯為事後卸責或迴護被告丙○○之詞
    ，不足採信，被告2 人確實共犯本件強盜犯行無疑。
  3.綜上所述，本件事證明確，被告2 人上開強盜犯行均堪認定
    。
二、核被告甲○○、丙○○2 人所為，均係犯刑法第328 條第1
    項之強盜罪。被告2 人就上開犯行，均有犯意聯絡及行為分
    擔，皆為共同正犯。被告甲○○曾有如犯罪事實欄所示之論
    罪科刑前科，此有其臺灣高等法院被告前案紀錄表1 份在卷
    可憑，其於有期徒刑執行完畢後5 年內，故意再犯本件有期
    徒刑以上之罪，為累犯，應依刑法第47條第1 項規定加重其
    刑。爰審酌被告2 人均正值青年，不思以正當之方式獲取財
    物，竟貪圖私慾，以強暴手段強盜他人財物，嚴重破壞社會
    治安，惡性非輕，且就上開犯行，被告甲○○係處於主導地
    位，被告丙○○處於協助地位，又被告甲○○於本院審理時
    雖坦承自己所為犯行部分，然就被告丙○○涉案部分仍避重
    就輕、試圖為被告丙○○脫免刑責，惟被告甲○○於案發後
    已與被害人乙○達成和解，賠償被害人45,000元，有臺北縣
    三重市調解委員會調解書1 份（見本院99年度訴字第503 號
    卷第57頁）附卷可考，及被告2 人犯罪動機、目的、手段、
    所生危害、所得利益、犯後態度等一切情狀，分別量處如主
    文所示之刑，以資懲儆。被告2 人犯本案時所使用之黑色玩
    具槍1 支（未扣案），業經被告甲○○丟棄而滅失，此據被
    告甲○○於警詢時供述在卷（見偵一卷第115 頁），且無證
    據證明係屬違禁物，爰不予宣告沒收，附此敘明。
據上論斷，應依刑事訴訟法第299 條第1 項前段，刑法第28條、
第328 條第1 項、第47條第1 項，判決如主文。
本案經檢察官王家春到庭執行職務。
中    華    民    國    99    年    8     月    13    日
                刑事第十八庭  審判長法  官  汪怡君
                                    法  官  楊仲農
                                    法  官  楊筑婷
以上正本證明與原本無異。
如不服本判決，應於判決送達後10日內敘明上訴理由，向本院提
出上訴狀（應附繕本），上訴於臺灣高等法院。其未敘述上訴理
由者，應於上訴期間屆滿後20日內向本院補提理由書「切勿逕送
上級法院」。
中    華    民    國    99    年    8     月    13    日
                                    書記官  傅淑芳
附錄本案論罪科刑法條
中華民國刑法第328條
意圖為自己或第三人不法之所有，以強暴、脅迫、藥劑、催眠術
或他法，至使不能抗拒，而取他人之物或使其交付者，為強盜罪
，處5 年以上有期徒刑。
以前項方法得財產上不法之利益或使第三人得之者，亦同。
犯強盜罪因而致人於死者，處死刑、無期徒刑或10年以上有期徒
刑；致重傷者，處無期徒刑或7 年以上有期徒刑。
第1 項及第2 項之未遂犯罰之。
預備犯強盜罪者，處1 年以下有期徒刑、拘役或3 千元以下罰金
。

司法院資訊處製作；財團法人民間司法改革基金會備份。
